臺灣臺中地方法院民事裁定
111年度抗字第66號
抗  告  人  張明毅  




            陳恩俞  


            陳福    


相  對  人  魏立全  


上列當事人間聲請本票裁定事件，抗告人對於民國111年1月19日
本院簡易庭司法事務官所為之裁定（111年度司票字第139號）提
起抗告，本院合議庭裁定如下：
    主    文
抗告駁回。
抗告費用新臺幣1000元由抗告人負擔。
    理    由
一、抗告意旨略以：相對人未曾向抗告人就原裁定主文所示之本
    票(下稱系爭本票)為付款之提示或請求付款，而聲請本票裁
    定，與票據法第95、124條規定不符。再者，相對人非系爭
    本票之債權人，抗告人亦未接獲債權讓與之通知，系爭本票
    是否有偽造或變造之情事尚待提起本票債權不存在之訴訟加
    以審認，然若准予系爭本票之強制執行，勢將造成抗告人損
    害，故依法提起抗告，請求廢棄原裁定等語。
二、按執票人向本票發票人行使追索權時，得聲請法院裁定後強
    制執行，票據法第123條定有明文。又本票執票人，依票據
    法第123條規定，聲請法院裁定許可對發票人強制執行，係
    屬非訟事件，此項聲請之裁定及抗告法院之裁定，僅依非訟
    事件程序，以審查強制執行許可與否，並無確定實體上法律
    關係存否之效力，法院僅就本票形式上之要件是否具備予以
    審查，即為已足，至於當事人間實體上之爭執，應循訴訟程
    序以資解決，要非非訟裁定法院所得審酌，最高法院56年台
    抗字第714號及57年台抗字第76號分別著有判例可資參照。
    而本票發票人所提票據是否係偽造或變造等抗辯，乃涉及票
    據權利是否存在、發票人得否拒絕給付之問題，均屬實體上
    之抗辯，於非訟程序中自不得予以審酌。另發票人或背書人
    ，得為免除作成拒絕證書之記載。發票人為前項記載時，執
    票人得不請求作成拒絕證書，而行使追索權。本票上雖有免
    除作成拒絕證書之記載，執票人仍應於所定期限內為付款之
    提示，但對於執票人主張未為提示者，應負舉證之責，票據
    法第124條準用同法第94條第1項、第2項前段、第95條規定
    甚明。是倘本票已載明免除作成拒絕證書，則執票人聲請裁
    定准予強制執行時，自毋庸提出已為付款提示之證據。

三、經查，相對人主張其執有抗告人於民國103年10月20日共同
    簽發免除做成拒絕證書、票面金額為新臺幣(下同)80萬元，
    未載到期日之系爭本票，經提示後尚有60萬元本息未獲清償
    等情，業據提出系爭本票為證。而票據為無因及流通證券，
    且票據關係原則上與其原因關係分離。本件相對人既執有抗
    告人共同簽發之系爭本票，其聲請裁定強制執行，非訟法院
    僅就本票形式上之要件是否具備予以審查，即為已足。觀諸
    相對人提出之系爭本票，具備表明其為本票之文字，並已記
    載抗告人為發票人、發票日、票面金額，則原審裁定予以准
    許，形式上審查即無不合。又系爭本票其上載以「此票免除
    成作拒絕證書」等文字，是相對人聲請本票裁定時，自毋庸
    提出已為付款提示之證據，僅需主張提示不獲付款，即為已
    足，如抗告人主張相對人未為付款之提示，自應由抗告人就
    相對人即執票人未提示系爭本票負舉證之責。惟抗告人就相
    對人未為付款之提示乙節，並未提出具體事證以證明相對人
    並未為付款之提示，自難信為真實。至於系爭本票有無偽造
    或變造，屬抗告人與相對人間實體上法律關係之爭執問題，
    應由抗告人另行循訴訟程序謀求解決，非本件非訟程序所得
    加以審究。本件抗告人如欲聲請停止執行，自得於提起確認
    本票債權不存在之訴訟時，依非訟事件法第195條第2 項或
    第3項規定，向繫屬之法院聲請停止執行，附此敘明。從而
    ，本件抗告意旨求為廢棄原裁定，為無理由，應予駁回。
四、另按依法應由關係人負擔費用者，法院裁定命關係人負擔時
    ，應一併確定其數額，非訟事件法第24條第1項定有明文，
    爰依法確定本件抗告程序費用額為1000元，由抗告人負擔。
五、依非訟事件法第46條、第21條第2 項、第24條第1 項，民事
    訴訟法第495條之1、第449條第1項、第95條、第78條，裁定
    如主文。 　
中　　華　　民　　國　　111 　年　　4 　　月　　27　　日
                  民事第四庭   審判長   法  官  黃渙文

　　　　　　 　　　　　　　　　　　　   法  官  董庭誌

　　　　　　　　                        法  官  林婉昀
 
本裁定除以適用法規顯有錯誤為理由外，不得再抗告。如提起再
抗告，應於收受後10日內委任律師或具有律師資格之關係人為代
理人向本院提出再抗告狀（須按他造人數附具繕本），並繳納再
抗告費新臺幣1000元。                     
上為正本係照原本作成。
中　　華　　民　　國　　111 　年　　4 　　月　　27　　日
                                        書記官  王嘉仁